【裁判字號】    96,訴,1939
【裁判日期】    970117
【裁判案由】    營利事業所得稅
【裁判全文】
臺北高等行政法院判決
                                     96年度訴字第01939號
                              .
原      告  普誠科技股份有限公司
代  表  人  甲○○（董事長）
訴訟代理人  林春枝（會計師）
            張亞荃（會計師）
被      告  財政部臺灣省北區國稅局
代  表  人  陳文宗（局長）
訴訟代理人  乙○○
上列當事人間因營利事業所得稅事件，原告不服財政部中華民國
96年5 月23日台財訴字第09600122260 號訴願決定（案號：第00
000000號），提起行政訴訟。本院判決如下：
    主  文
原告之訴駁回。
訴訟費用由原告負擔。
    事  實
一、事實概要：
    原告民國（下同）91年度營利事業所得稅結算申報，列報合
    於獎勵規定之免稅所得（下稱免稅所得）新臺幣（下同）35
    0,090,572 元及91年度准予抵減稅額53,840,620元，經被告
    分別核定免稅所得為185,943,250 元及91年度准予抵減稅額
    48,296,589元，應補稅額42,041,102元。原告不服，申請復
    查，嗣撤回91年度准予抵減稅額部分之復查申請，免稅所得
    部分經被告重行核算免稅所得187,585,778 元（如計算表）
    ，以96年1 月17日北區國稅法一字第0960005016號復查決定
    （下稱原處分）：「追認合於獎勵規定之免稅所得1,642,52
    8 元。」原告仍表不服，提起訴願遭駁回後，遂提起本件行
    政訴訟。
二、兩造聲明：
  (一)原告聲明：
    1.訴願決定及原處分不利於原告部分均撤銷。
    2.訴訟費用由被告負擔。
  (二)被告聲明：
    1.駁回原告之訴。
    2.訴訟費用由原告負擔。
三、兩造之爭點：
  (一)原告主張：
    1.原告87年度增資擴充經營積體電路之投資計畫，業經89年
      6 月9 日股東常會決議，選擇適用連續5 年免徵營利事業
      所得稅。該案已於89年完成投資計畫並獲經濟部工業局90
      年2 月1 日工（90）二字第09000044660 號函錄案備查且
      以財政部90年7 月6 日台財稅字第0900453825號函核准，
      得於90年1 月1 日起連續5 年內就新增所得，免徵營利事
      業所得稅。原告係屬增資擴充之重要科技事業經核准免徵
      營利事業所得稅者，得就增加銷貨量觀念或全部機器設備
      比觀念中擇一計算免稅所得，原告選擇採用增加銷貨量觀
      念。
    2.原告在計算91年度「新增符合投資計畫之產品銷貨（勞務
      ） 收入淨額」時所採用公式如下：
      (1)以投資計畫完成之日起投資計畫之產品（勞務）之銷貨
        量 （91年度）－向稅捐稽徵機關申請投資計畫完成日
        之前一年度（88年度）投資計畫之產品（勞務）銷貨量
        ＝新增符合投資計畫之產品（ 勞務）銷貨量。
      (2)新增符合投資計畫之產品（勞務）銷貨量×【投資計畫
        之產品銷貨（勞務）收入淨額÷投資計畫之產品（勞務
        ）銷貨量】＝新增符合投資計畫之產品銷貨（勞務）收
        入淨額。
        被告以原告係積體電路設計業非屬一般製造業，故不得
        以「增量」方式計算符合投資計畫之產品（勞務）淨額
        為由，逕行以原告91年度營業收入淨額（扣除直接出售
        收入）2,357,793,221 元減除88年度營業收入淨額1,11
        9,769,118 元後之淨額1,238,024,103 元作為原告免稅
        產品（勞務）之最終產品（勞務）收入淨額。
    3.原告為積體電路設計業，為技術服務業之一環，但實際經
      營方式除依市場需求設計積體電路外，並委託晶圓廠依設
      計格式製造，再委由其他廠商代為封裝測試或自行測試，
      最後銷售成品予客戶，故原告之產品的確必需倚賴高度之
      研究發展活動，但所投入設計活動的產值需要透過最終具
      體化的積體電路產品才可顯現，非為無法具體數量化之專
      業勞務服務，故不適宜以一般技術服務業或產品設計行業
      來看待原告之產品及營業收入。原告於77年根據主管機關
      規定補辦股票公開發行並於90年掛牌上櫃，原告設有內部
      控制制度，包括銷貨、採購等循環均訂有內部控制表單以
      供遵循，並設有專門稽核人員對上述制度之遵循與否作定
      期稽核，故原告對於符合投資計畫之產品（勞務）銷貨量
      、銷貨收入等資訊均有明確之統計，並有完整表單資料可
      供勾稽，與一般技術服務業不同。
    4.綜上，原告認為採「增量」方式計算符合投資計畫之產品
      （勞務）淨額，進而計算合於獎勵規定之免稅所得並無不
      妥，亦符合財政部92年6 月6 日台財稅字第0920453588號
      函所規範重要科技事業五年免稅所得計算公式之精神，原
      處分應予撤銷。
  (二)被告主張：
    1.按「前項選擇適用免徵營利事業所得稅者，依下列規定辦
      理…二、屬增資擴展之事業，自新增設備開始作業或開始
      提供勞務之日起，連續5 年內就其新增所得，免徵營利事
      業所得稅。但以增資擴建獨立生產或服務單位或擴充主要
      生產或服務設備為限。第2 項免徵營利事業所得稅，得由
      該事業在其產品開始銷售之日或勞務開始提供之日起，2
      年內自行選定延遲開始免稅之期間。」為行為時促進產業
      升級條例第8 條之1 第2 項第2 款及第3 項前段所明定。
      次按「參、重要科技事業屬技術服務業者5 年免稅所得之
      計算…二、不能獨立計算…（二）增資擴展…2.符合經核
      准並完成之投資計畫之勞務（產品）部分委託加工者（1
      ）〔投資計畫完成之日起投資計畫產品（勞務）收入淨額
      －向稅捐稽徵機關申請核備日或投資計畫完成日之前一年
      度符合投資計畫勞務（產品）收入淨額〕×〔1 －（投資
      計畫勞務（產品）委託加工成本÷投資計畫勞務（產品）
      總成本）〕＝新增符合投資計畫勞務（產品）收入淨額（
      2 ）〔全年所得額－免納或停徵所得稅之所得額－與經核
      准並完成之投資計畫勞務（產品）無關之（非營業收入－
      非營業損失）〕×（新增符合投資計畫之勞務（產品）收
      入淨額÷全部勞務（產品）收入淨額）＝新增免稅所得額
      」為財政部91年5 月20日台財稅字第0910451619號令發布
      「促進產業升級條例第8 條之1 免稅所得計算公式」參、
      二、（二）2 所規定。
    2.原告係經營積體電路設計業，88年度經核准增資擴展，選
      定自90年1 月1 日起連續5 年內就其新增所得免徵營利事
      業所得稅，91年度營利事業所得稅結算申報，列報免稅所
      得350,090,572 元，原查以其係按個別產品之品名規格分
      別計算增額所得，並採增量法計算免稅所得，與規定不合
      ，改依「促進產業升級條例第8 條之1 重要科技事業屬技
      術服務業者5 年免稅所得之計算公式」計算，又以其免稅
      勞務（產品）不適用行業標準代號7701-11 （產品設計）
      之同業利潤標準淨利率19% 計算，改按行業標準代號7501
      -11 （程式設計）之同業利潤標準淨利率24% 計算，並依
      投資計畫勞務有關之委外設計勞務成本占設計勞務總成本
      之比例核算委外加工比17.36%〔計算式：（委外設計費5,
      110,554 元＋專利權攤銷13,564,235元）÷（薪資支出56
      ,232,221元＋旅費3,226,026 元＋職工福利2,517,653 元
      ＋設計費32,038,196元＋專利權攤銷13,564,235元）〕，
      核定免稅所得185,943,250 元。原告主張其為積體電路設
      計業，為技術服務業之一環，但實際經營方式除依市場需
      求設計積體電路外，並委託晶圓廠依設計格式製造，再委
      由其他廠商代為封裝測試或自行測試，最後銷售予客戶，
      不適宜以一般技術服務業或產品設計行業來看待，其依增
      資擴展之重要科技事業經核准免徵營利事業所得稅者之計
      算公式，採用增加銷貨量方式計算新增符合投資計畫之產
      品銷貨（勞務）收入淨額，符合規定云云，被告復查決定
      略以，經就原告提示之經濟部工業局核准函及重要科技事
      業完成證明查核，原告係符合「重要科技事業屬於製造業
      及技術服務業部分適用範圍標準」中技術服務業之積體電
      路設計業，核准免稅項目為「積體電路設計」，原查依財
      政部91年5 月20日台財稅字第0910451619號令發布「促進
      產業升級條例第8 條之1 免稅所得計算公式」參、重要科
      技事業屬技術服務業者5 年免稅所得之計算：二、（二）
      2.符合經核准並完成之投資計畫之勞務（產品）部分委託
      加工者之計算公式，以91年度投資計畫產品（勞務）收入
      淨額減除基準年度（88年度）符合投資計畫產品（勞務）
      收入淨額為計算91年度新增符合投資計畫勞務（產品）收
      入淨額之基礎，核算免稅所得並無不合，惟查研發費用中
      保險費3,443,150 元及伙食費1,288,800 元合計4,731,95
      0 元核與設計勞務有關，應予計入設計勞務總成本，重行
      計算委外加工比16.63%，核算免稅所得187,585,778 元（
      如計算表），復查決定予以追認免稅所得1,642,528 元。
      原告仍表不服提起訴願，經財政部訴願決定駁回。
    3.經就原告提示之經濟部工業局核准函及重要科技事業完成
      證明查核，88年度經核准增資擴展，經經濟部工業局核符
      「重要科技事業屬於製造業及技術服務業部分適用範圍標
      準」中技術服務業之積體電路設計業，核准免稅項目為「
      積體電路設計」，被告依財政部91年5 月20日台財稅字第
      0910451619號令發布「促進產業升級條例第8 條之1 免稅
      所得計算公式」參、重要科技事業屬技術服務業者5 年免
      稅所得之計算：二、（二）2.符合經核准並完成之投資計
      畫之勞務（產品）部分委託加工者之計算公式，以91年度
      投資計畫產品（勞務）收入淨額減除基準年度（88年度）
      符合投資計畫產品（勞務）收入淨額為計算91年度新增符
      合投資計畫勞務（產品）收入淨額之基礎，核算免稅所得
      187,585,778 元（計算式如附表）；本件原告係按個別產
      品之品名規格分別計算增額所得，並採增量法計算免稅所
      得，經核與首揭規定不合，被告原核定改依首揭計算方式
      核算免稅所得187,585,778 元並無不合。
    理  由
一、原告起訴時，被告之代表人為凌忠嫄，嗣於訴訟中變更為陳
    文宗，茲據新任代表人具狀聲明承受訴訟，核無不合，應予
    准許。
二、原告91年度營利事業所得稅結算申報，列報合於獎勵規定之
    免稅所得350,090,572 元及91年度准予抵減稅額53,840,620
    元，經被告分別核定免稅所得為185,943,250 元及91年度准
    予抵減稅額48,296,589元，應補稅額42,041,102元，原告不
    服，申請復查，嗣撤回91年度准予抵減稅額部分之復查申請
    等情，為兩造所不爭，並有營利事業所得稅結算申報書（第
    95頁）、會計師簽證報告（第21頁）、撤回復查申請書（第
    462 頁）附原處分卷足稽，為可確定之事實。
三、本件之爭執，在於：被告依財政部91年5 月20日台財稅字第
    0910451619號令發布「促進產業升級條例第8 條之1 免稅所
    得計算公式」，…參、重要科技事業屬技術服務業者5 年免
    稅所得之計算：二、（二）2.符合經核准並完成之投資計畫
    之勞務（產品）部分委託加工者之計算公式，核算免稅所得
    ，是否合法？經查：
  (一)按行為時促進產業升級條例第8 條之1 第2 項第2 款及第3
    項前段之規定：「（第2 項）前項選擇適用免徵營利事業所
    得稅者，依下列規定辦理…二、屬增資擴展之事業，自新增
    設備開始作業或開始提供勞務之日起，連續5 年內就其新增
    所得，免徵營利事業所得稅。但以增資擴建獨立生產或服務
    單位或擴充主要生產或服務設備為限。（第3 項）第2 項免
    徵營利事業所得稅，得由該事業在其產品開始銷售之日或勞
    務開始提供之日起，2 年內自行選定延遲開始免稅之期間。
    」財政部91年5 月20日台財稅字第0910451619號令發布促進
    產業升級條例第8 條之1 免稅所得計算公式參、二、（二）
    2 之規定：「參、重要科技事業屬技術服務業者5 年免稅所
    得之計算…二、不能獨立計算…（二）增資擴展…2.符合經
    核准並完成之投資計畫之勞務（產品）部分委託加工者(1)〔
    投資計畫完成之日起投資計畫產品（勞務）收入淨額－向稅
    捐稽徵機關申請核備日或投資計畫完成日之前一年度符合投
    資計畫勞務（產品）收入淨額〕×〔1 －（投資計畫勞務（
    產品）委託加工成本÷投資計畫勞務（產品）總成本）〕＝
    新增符合投資計畫勞務（產品）收入淨額(2)〔全年所得額－
    免納或停徵所得稅之所得額－與經核准並完成之投資計畫勞
    務（產品）無關之（非營業收入－非營業損失）〕×（新增
    符合投資計畫之勞務（產品）收入淨額÷全部勞務（產品）
    收入淨額）＝新增免稅所得額」。
  (二)原告係依經濟部工業局88年5 月3 日工（88）二字第014931
    號函核准增資擴展經營積體電路之投資計畫，嗣依據86年6
    月30日行政院發布之重要科技事業屬於製造業及技術服務部
    分適用範圍標準第6 條規定，申請核發完成證明，經經濟部
    工業局90年6 月8 日90中字第09005017330 號函核發重要科
    技事業完成證明，投資計畫完成日為89年6 月16日，認原告
    符合「重要科技事業屬於製造業及技術服務業部分適用範圍
    標準」中技術服務業之積體電路設計業，核准免稅項目為「
    積體電路設計」（原處分卷第162- 164頁）。原告選定自90
    年1 月1 日起連續5 年內就其新增所得免徵營利事業所得稅
    ，經財政部90年7 月6 日台財稅字第0900453825號函（原處
    分卷第161 頁）核准。
  (三)據此可知，原告符合行政院86年5 月21日台86經字第20344
    號函發布之重要科技事業屬於製造業及技術服務業部分適用
    標準第2 條及第3 條第11款技術服務業第（二）目積體電路
    設計業（本院卷第92頁）。依財政部91年5 月20日台財稅字
    第0910451619號令發布促進產業升級條例第8 條之1 免稅所
    得計算公式參、重要科技事業屬技術服務業者5 年免稅所得
    之計算…：二、不能獨立計算…（二）增資擴展…2.符合經
    核准並完成之投資計畫之勞務（產品）部分委託加工者(1)〔
    投資計畫完成之日起投資計畫產品（勞務）收入淨額－向稅
    捐稽徵機關申請核備日或投資計畫完成日之前一年度符合投
    資計畫勞務（產品）收入淨額〕×〔1 －（投資計畫勞務（
    產品）委託加工成本÷投資計畫勞務（產品）總成本）〕＝
    新增符合投資計畫勞務（產品）收入淨額（本院卷第97頁）
    。被告依此計算，以原告投資計畫完成日89年6 月16日之前
    一年度符合投資計畫勞務（產品）收入淨額來計算，洵屬有
    據。
  (四)依原告委託會計師於93年10月14日向被告提出之說明函，略
    以：原告為專業IC設計公司，IC製造流程始自IC設計（由無
    晶圓廠和IDM 廠Integrated Device Manufacturer之設計、
    製造、封裝測試到銷售）等流程完成晶圓製造，專業IC公司
    本身並無自有之晶圓廠，其產品製造過程乃將自行開發設計
    之產品委由晶圓廠代工，經測試後再外包予封裝廠進行封裝
    ，再經測試完成後始得銷售，故IC設計業與一般製造業不同
    ，係屬無晶圓公司等語（原處分卷第308 頁）。原告雖主張
    ：原告自行設計產品後，委託IC製造廠製造後，由原告販售
    產品，數量、成本均非常明確，可獨立計算，故不適宜以一
    般技術服務業或產品設計行業來看待原告之產品及營業收入
    ，原告認為採「增量」方式計算符合投資計畫之產品（勞務
    ）淨額，進而計算合於獎勵規定之免稅所得並無不妥云云，
    觀之原告之計算方式，與被告之計算方式相較，可知兩造爭
    執點乃在新增符合投資計畫勞務（產品）收入淨額如何計算
    ，被告以投資計畫完成日之前一年度符合投資計畫勞務（產
    品）收入淨額來計算，原告則認應按個別產品之品名規格分
    別計算增額所得，並採增量法計算免稅所得，類似採製造業
    模式。惟原告係屬增資擴充之重要科技事業經核准免徵營利
    事業所得稅，得就增加銷貨量觀念之不能獨立計算（即促進
    產業升級條例第8 條之1 免稅所得計算公式參、重要科技事
    業屬技術服務業者5 年免稅所得之計算…：二、不能獨立計
    算…（二）…，如上述），或全部機器設備比觀念之獨立計
    算〔即促進產業升級條例第8 條之1 免稅所得計算公式參、
    重要科技事業屬技術服務業者5 年免稅所得之計算…：一、
    獨立計算…（二）所謂「銷貨量」「銷貨成本」可獨立計算
    者，係指計算免稅所得時，其整廠之機器、設備、廠房及工
    程等…屬經核准並完成投資計畫設備清單內所載者，且其產
    品（勞務）全部屬投資計畫完成後於核定之免稅期間內所生
    產（提供）者，…其相關銷貨成本可個別單獨認定…。本院
    卷第95 頁 〕觀念中擇一計算免稅所得，惟依原告起訴狀（
    本院卷第7 頁）所載其申報之計算方式，係選擇採用增加銷
    貨量觀念，足見原告申報之計算方式採用不能獨立計算之增
    加銷貨量觀念計算免稅所得，並非獨立計算。而原告上開主
    張又謂其係採獨立計算，其論述及計算方式顯有矛盾，要非
    可採。
  (五)原告復主張：IC設計業與一般製造業不同，原告積體電路設
    計乃透過IC銷售體現，足見原告可以提供量化資料以計算免
    稅所得云云。惟依原告之重要科技完成證明（經濟部工業局
    90 年6月8 日90中字第09005017330 號函）載明原告符合投
    資計畫產品為積體電路設計，然原告販售為IC具象之產品，
    與「設計」概念不同，即不符合免稅規定。抑且，免稅所得
    計算非以個別產品計算增量，應按同類產品核計，如增資前
    後同產品規格顯著不同，而根據帳證記載可以單位成本核算
    者，得依同種類產品之單位成本為基礎，換算規格不同產品
    之生產或銷貨量（促進產業升級條例第8 條之1 免稅所得計
    算公式註七參照，本院卷第100 頁），即得以產品量化之計
    算方式，但原告投資計畫產品與最終產品不符，無法以該量
    化方式計算。再者，由IC設計、製造、封裝測試流程，計算
    加工委外比時，應將製造、封裝、測試列入分子計算，而如
    此計算加工比（應大於百分之三十），對原告將更為不利。
    是原告此部分主張，亦非可取。
  (六)是以，被告依財政部91年5 月20日台財稅字第0910451619號
    令發布「促進產業升級條例第8 條之1 免稅所得計算公式」
    參、重要科技事業屬技術服務業者5 年免稅所得之計算：二
    、（二）2.符合經核准並完成之投資計畫之勞務（產品）部
    分委託加工者之計算公式，以91年度投資計畫產品（勞務）
    收入淨額減除基準年度（88年度）符合投資計畫產品（勞務
    ）收入淨額為計算91年度新增符合投資計畫勞務（產品）收
    入淨額之基礎，核算免稅所得，並無不合。被告原核定依投
    資計畫勞務有關之委外設計勞務成本占設計勞務總成本之比
    例核算委外加工比17.36%〔計算式：（委外設計費5,110,55
    4 元＋專利權攤銷13,564,235元）÷（薪資支出56,232,221
    元＋旅費3,226,026 元＋職工福利2,517,653 元＋設計費32
    ,038,196元＋專利權攤銷13,564,235元）〕，核定免稅所得
    185,943,250 元（原處分卷第381 頁），復查決定以研發費
    用中保險費3,443,150 元及伙食費1,288,800 元合計4,731,
    950 元核與設計勞務有關，應予計入設計勞務總成本，重行
    計算委外加工比16.63%，核算免稅所得187,585,778 元（計
    算式如計算表），尚無違誤。本件原告係按個別產品之品名
    規格分別計算增額所得，並採增量法計算免稅所得，經核與
    首揭規定不合，自非可採。
四、綜上所述，原處分核定原告免稅所得為187,585,778 元，並
    無違誤，訴願決定予以維持，均無不合，原告仍執前詞，訴
    請撤銷如聲明所示，為無理由，應予駁回。
據上論結，本件原告之訴為無理由，爰依行政訴訟法第98條第1
項前段，判決如主文。
中    華    民    國    97    年    1    月     17    日
                    臺北高等行政法院第五庭
                              審判長法  官  張瓊文
                                    法  官  蕭忠仁
                                    法  官  胡方新
上為正本係照原本作成。
如不服本判決，應於送達後20日內，向本院提出上訴狀並表明上
訴理由，如於本判決宣示後送達前提起上訴者，應於判決送達後
20日內補提上訴理由書（須按他造人數附繕本）。
中    華    民    國    97    年    1    月     17    日
                                    書記官  黃玉鈴


司法院資訊處製作；財團法人民間司法改革基金會備份。
